臺灣高等法院刑事裁定
109年度抗字第1674號
抗  告  人
即  受刑人  吳上銘



上列抗告人即受刑人因聲明異議案件，不服臺灣新北地方法院中
華民國109年8月20日裁定（109年度聲字第3211號），提起抗告
，本院裁定如下：
    主  文
抗告駁回。
    理  由
一、原裁定意旨略以：
(一)抗告人即受刑人吳上銘（即聲明異議人，下稱受刑人）聲明
    異議意旨略以：對已確定之各罪經裁定定應執行刑者，重複
    請求檢察官向法院聲請定應執行刑，固係違反一事不再理原
    則。然原審法院98年度聲字第5666號裁定就伊所犯數罪裁定
    定應執行刑時，未予伊陳述意見之機會，除違反平等原則，
    亦侵害伊受憲法保障之訴訟權及防禦權，自不應拘泥於一事
    不再理原則。是檢察官認伊本案所提更定應執行刑之請求乃
    重複聲請，有違一事不再理原則，而於民國109年5月28日以
    臺灣新北地方檢察署（下稱新北地檢署）新北檢德午109執
    聲他2401字第1090050106號函否准之，顯屬不當，爰依法聲
    明異議云云。
(二)按刑事訴訟法第484條規定，受刑人或其法定代理人或配偶
    以檢察官執行之指揮為不當者，得向諭知該裁判之法院聲明
    異議。此之所謂聲明異議，係認檢察官執行之指揮不當，欲
    請求撤銷、變更該執行指揮之處分。又所稱「檢察官執行之
    指揮不當」，乃指檢察官有積極執行指揮之違法及其執行方
    法有不當等情形而言，故其聲明異議之客體，即應以檢察官
    已為執行指揮之處分為限。至於裁判有無違誤，應否對之行
    公益糾錯之責，尚非屬裁判確定後檢察官執行指揮之範疇，
    自無提起聲明異議之餘地（最高法院109年度台抗字第945號
    裁定參照）。又依刑法第53條及第54條規定定執行之刑者，
    由該案犯罪事實最後判決之法院之檢察官，聲請該法院裁定
    之，刑事訴訟法第477條第1項固有明文。惟按定應執行刑之
    確定裁判具有實質確定力，而有一事不再理之適用，除因增
    加經另案判決確定合於數罪併罰之其他犯罪，或原定應執行
    刑之數罪中有部分犯罪，因非常上訴、再審程序而經撤銷改
    判，或有赦免、減刑、更定其刑等情形，致原裁判定刑之基
    礎已經變動，而有另定應執行刑之必要者外，法院應受原確
    定裁判實質確定力之拘束，不得就該確定裁判已定應執行刑
    之數罪，其全部或部分再行定應執行之刑，或由受刑人任擇
    其中數罪排列組合請求檢察官聲請合併定應執行刑之理。同
    理，檢察官在無前述例外之情形下，縱依受刑人之請求，聲
    請就原定應執行刑之數罪定其應執行刑，仍無法避免法院以
    違反一事不再理原則裁定駁回之結果。
(三)受刑人就原審法院98年度聲字第5666號定應執行刑裁定之數
    罪，以前述聲明異議之同一意旨，請求檢察官更定應執行刑
    後，檢察官於109年5月28日以新北地檢署新北檢德午109執
    聲他2401字第1090050106號函覆略以：台端所陳述數罪已經
    原審法院98年度聲字第5666號裁定定應執行刑為有期徒刑24
    年確定，對已判決確定之各罪，已經裁定其應執行之刑者，
    重複聲請裁定定應執行刑，自係違反一事不再理原則，所請
    於法無據，礙難准許等旨，固有刑事聲請更定應執行刑狀及
    上揭函覆（見原審卷第75至83頁）在卷可按。然檢察官依法
    本應確實執行「確定判決或定刑裁定」，故在原審法院98年
    度聲字第5666號確定裁定有所變更前，檢察官僅能依法執行
    之，且經細繹上揭函覆內容，無非意在向受刑人闡釋「檢察
    官在無前述例外情形下，縱依受刑人之請求，聲請就原定應
    執行刑之數罪定其應執行刑，仍無法避免法院以違反一事不
    再理原則裁定駁回之結果」，並無「積極」執行指揮之違法
    及其執行方法有不當，自難謂已該當刑事訴訟法第484條所
    定「檢察官執行之指揮為不當」之要件。至原審法院於作成
    98年度聲字第5666號裁定以前，如未予受刑人陳述意見之機
    會，是否當然違反平等原則，或已侵害受刑人之訴訟權及防
    禦權，則屬另一問題，要難混為一談，當亦無從僅憑受刑人
    一己之意見，遽認檢察官上揭函覆有何「指揮不當」之情形
    。從而，受刑人徒憑前詞，聲明異議，為無理由，依刑事訴
    訟法第486條，應予駁回等語。
二、抗告意旨略以：受刑人之所以聲明異議，無非因原審法院98
     年度聲字第5666號定應執行刑裁定所依據之法令，未予受
    刑人就定應執行刑範圍陳述意見之機會，有違憲法第7條平
    等原則、第16條訴訟權保障之基本權益，因而提起本件聲明
    異議，其目的在於完善憲法基本要件「窮盡訴訟程序」之要
    求。又定應執行刑之確定裁判具有實質之確定力，因而有一
    事不再理原則之適用，惟原裁定定刑之基礎如有變動者，即
    不在此限，而司法院釋字第9號解釋闡釋：裁判如有違憲情
    形，在訴訟程序進行中，當事人自得於理由內指摘之。憲法
    之效力既高於法律，法官有優先遵守之義務，倘法官於審理
    案件時，對於應適用之法律，依其合理之確信，認有牴觸憲
    法之疑義者，自應許法官先行聲請解釋憲法，以求解決，亦
    據司法院釋字第371號解釋闡釋在案。是受刑人主張前定應
    執行刑之裁定有違憲情形，法院非不得聲請解釋憲法，以求
    解決，倘法院不聲請解釋憲法，受刑人只得窮盡訴訟程序，
    以求最終提出解釋憲法之聲請，故受刑人仍爭執前定應執行
    刑之裁定所適用之法令有違憲情形，為此提起抗告云云。
三、按受刑人或其法定代理人或配偶以檢察官執行之指揮為不當
    者，得向諭知該裁判之法院聲明異議；法院應就疑義或異議
    之聲明裁定之，刑事訴訟法第484條、第486條分別定有明文
    。次按對於刑之執行得聲明異議之事由，固僅限於「檢察官
    執行之指揮為不當」者，然此所稱「檢察官執行之指揮不當
    」，凡檢察官有積極執行指揮之違法及其執行方法有不當等
    情形，均屬之，是檢察官向法院聲請與否之決定，仍屬檢察
    官指揮執行之範疇，不應侷限於已核發指揮書之情形（最高
    法院106年度台抗字第166號裁定意旨參照），倘檢察官否准
    聲請，受刑人得以檢察官執行之指揮為不當，向諭知該裁判
    之法院聲明異議。又定應執行刑之實體裁判，於確定後即發
    生實質之確定力，而有一事不再理原則之適用；數罪併罰案
    件之實體裁判，除因增加經另案判決確定合於數罪併罰之其
    他犯罪，或原定應執行刑之數罪中有部分犯罪，因非常上訴
    、再審程序而經撤銷改判，或有赦免、減刑，更定其刑等情
    形，致原裁判定刑之基礎已經變動，而有另定應執行刑之必
    要者外，法院應受原確定裁定實質確定力之拘束，不得就該
    確定裁定已定應執行刑之數罪，其全部或部分再行定其應執
    行之刑，否則即有違反一事不再理原則（最高法院105年度
    台抗字第121號裁定意旨參照）。
四、經查：
(一)受刑人前(1)因竊盜、搶奪等案件，經原審法院以97年度訴
    字第1361號判決各處有期徒刑6月、1年6月，應執行有期徒
    刑1年10月，嗣經上訴至本院以97年度上訴字第3957號案件
    審理後，因撤回上訴而確定；(2)因強盜、搶奪等案件，經
    臺灣桃園地方法院以97年度訴字第861號判決各處有期徒刑7
    年6月、8月，應執行有期徒刑7年10月確定；(3)因竊盜、加
    重強盜未遂、搶奪、加重強盜等案件，經原審法院以97年度
    重訴字第29號判決各處有期徒刑4月（共11罪）、4年、7月
    （共6罪）、7年2月，應執行有期徒刑12年確定；(4)因竊盜
    案件，經原審法院以97年度易字第2389號判決各處有期徒刑
    7月、7月，應執行有期徒刑1年確定；(5)因搶奪案件，經原
    審法院以97年度訴字第5277號判決處有期徒刑1年6月確定，
    前開(1)至(5)案件並經原審法院以97年度聲字第5666號裁定
    應執行有期徒刑24年確定，現由新北地檢署檢察官指揮執行
    ，有本院被告前案紀錄表附卷可考。受刑人於109年5月12日
    具狀向新北地檢署請求更定應執行刑，經新北地檢署於109
    年5月28日以新北檢德午109執聲他2401字第1090050106號函
    覆受刑人：「查台端上開聲請狀所陳之數罪已由臺灣新北地
    方法院98年度聲字第5666號裁定應執行有期徒刑24年確定，
    對於已判決確定之各罪，已經裁定其應執行之刑者，重複聲
    請裁定其應執行之刑，自係違反一事不再理之原則，所請於
    法無據，礙難准許」等語，而否准受刑人上開請求，嗣受刑
    人就檢察官上開否准之指揮執行，向本院聲明異議等情，亦
    有刑事聲請更定應執行刑狀、新北地檢署109年5月28日新北
    檢德午109執聲他2401字第1090050106號函（稿）（見原審
    卷第75至83頁）、刑事抗告狀等在卷可稽，此部分事實，堪
    以認定。
(二)受刑人雖請求檢察官就前開98年度聲字第5666號裁定所示案
    件再向法院聲請併合處罰，然原審法院98年度聲字第5666號
    裁定所示數罪既經合併定應執行之刑確定，此數罪中均無因
    非常上訴、再審程序而經撤銷改判，或有赦免、減刑，更定
    其刑等情形，致原裁判定刑之基礎已經變動而有另定應執行
    刑之必要，受刑人亦非請求檢察官增加經另案判決確定合於
    數罪併罰之其他犯罪而與該裁定所示案件併合處罰，揆諸前
    開說明，檢察官自應受原確定裁定（原審法院98年度聲字第
    5666號裁定）實質確定力之拘束，不得就該確定裁定所示案
    件之數罪再行聲請定受刑人應執行之刑。是檢察官以此為由
    而否准受刑人之聲請，於法有據，難認有何違法或不當。
(三)至抗告意旨所稱：原審法院98年度聲字第5666號定執行刑之
    裁定所依據之法令，未予受刑人就定應執行刑之範圍陳述意
    見之機會，有違憲法第7條平等原則、第16條訴訟權保障之
    基本權益云云，因原確定裁定是否違法，並非本件聲明異議
    所得審酌事項，受刑人應另循其他程序以資救濟，附此敘明
    。
五、綜上，原裁定以檢察官並無「積極」執行指揮之違法及其執
    行方法有不當，自難謂已該當刑事訴訟法第484條所定「檢
    察官執行之指揮為不當」之要件為由，而駁回受刑人異議之
    聲明，理由雖與本院稍有不同，然結果並無二致。是受刑人
    執前詞提起抗告，指摘原裁定不當，非屬有據，其抗告為無
    理由，應予駁回。
據上論斷，應依刑事訴訟法第412條，裁定如主文。
中　　華　　民　　國　　109 　年　　11　　月　　27　　日
                  刑事第十八庭  審判長法　官  何俏美
                                      法　官  葉乃瑋
                                      法　官  黃紹紘
以上正本證明與原本無異。
如不服本裁定，應於收受送達後5日內向本院提出再抗告狀。 
                                      書記官  朱倩儀
中　　華　　民　　國　　109 　年　　12　　月　　1 　　日